【裁判字號】    95,訴,3810
【裁判日期】    951229
【裁判案由】    毒品危害防制條例
【裁判全文】
臺灣臺中地方法院刑事判決              95年度訴字第3810號
公  訴  人  臺灣臺中地方法院檢察署檢察官
被      告  甲○○
                    國民
上列被告因違反毒品危害防制條例案件，經檢察官提起公訴（95
年度毒偵字第5314號），經本院合議庭裁定，由受命法官依法獨
任進行簡式審判程序判決如下：
    主  文
甲○○施用第一級毒品，處有期徒刑柒月。
    事  實
一、甲○○前因施用毒品案件，經依法院裁定送觀察勒戒後，認
    無繼續施用毒品傾向，於民國（下同）九十四年八月三十日
    釋放出所後，由臺灣臺中地方法院檢察署檢察官於九十四年
    八月三十日以九十四年度毒偵字第三九八二號為不起訴處分
    確定。詎猶不知悔改，復基於反覆施用第一級毒品海洛因之
    犯意，分別於九十五年十月二十六日中午十二時許及同年月
    二十七日上午十時許在臺中市○○路六五一號「向日癸賓館
    」五○八室其租屋處，以將第一級毒品海洛因放入香菸內，
    再點燃吸食之方式，施用第一級毒品海洛因共二次。嗣為警
    於九十五年十月二十八日下午十九時四十三分許，在台中市
    ○○路與天祥街口，因形跡可疑，為警攔檢盤查，經帶回警
    局採尿送驗結果，呈有嗎啡陽性反應，始查悉上情。
二、案經臺中縣警察局刑警大隊報請臺灣台中地方法院檢察署檢
    察官偵查起訴。
    理  由
一、按除被告所犯為死刑、無期徒刑、最輕本刑為三年以上有期
    徒刑之罪或高等法院管轄第一審案件者外，於前條第一項程
    序進行中，被告先就被訴事實為有罪之陳述時，審判長得告
    知被告簡式審判程序之旨，並聽取當事人、代理人、辯護人
    及輔佐人之意見後，裁定進行簡式審判程序，刑事訴訟法第
    二百七十三條之一第一項定有明文。本件被告所犯係死刑、
    無期徒刑、最輕本刑為三年以上有期徒刑以外之罪，其於準
    備程序中就被訴事實為有罪之陳述，且經審判長告知被告簡
    式審判程序之旨，並聽取公訴人及被告之意見後，本院合議
    庭認為適宜而裁定由受命法官獨任進行簡式審判程序，合先
    敘明。
二、上揭事實，業據被告甲○○於本院審理時坦承不諱，而被告
    為警查獲，經警採其尿液送請詮昕科技股份有限公司鑑定結
    果，呈嗎啡陽性反應，此有該公司九十五年十一月十一日第
    五Ｂ○二○二二九號濫用藥物尿液檢驗報告一份附卷可稽，
    此外，復有前揭臺灣台中地方法院檢察署不起訴處分書及被
    告之刑案資料查註紀錄表、臺灣高等法院被告全國前案紀錄
    表各一紙附卷可稽，足認被告甲○○自白，核與事實相符，
    堪予採信，事證至臻明確，被告甲○○違反毒品危害防制條
    例犯行洵堪認定。
三、查刑法已於九十四年二月二日修正公布，刪除刑法第五十六
    條關於連續犯之規定，且自九十五年七月一日起施行。（一
    ）、按刪除連續犯規定之修正理由已有「至連續犯之規定廢
    除後，對於部分習慣犯，例如竊盜、吸毒等犯罪，是否會因
    適用數罪併罰而使刑罰過重產生不合理之現象一節，在實務
    運用上應可參考德、日等國之經驗，委由學界及實務以補充
    解釋之方式，發展接續犯之概念，對於合乎接續犯或包括的
    一罪之情形，認為構成單一之犯罪，以限縮數罪併罰之範圍
    ，用以解決上述問題」之說明。（二）、且按刑事法若干犯
    罪行為態樣，本質上原具有反覆、延續實行之特徵，立法時
    既予特別歸類，定為犯罪構成要件之行為要素，則行為人基
    於概括之犯意，在密切接近之一定時、地持續實行之複次行
    為，倘依社會通念，於客觀上認為符合一個反覆、延續性之
    行為觀念者，於刑法評價上，即應僅成立一罪。學理上所稱
    「集合犯」之職業性、營業性或收集性等具有重複特質之犯
    罪均屬之，例如經營、從事業務、收集、販賣、製造、散布
    等行為概念者是，亦有最高法院九十五年度台上字第一Ｏ七
    九號刑事判決意旨可資參照。（三）、而毒品因有高度之成
    癮性及濫用性，施用毒品之行為本身，顯然具有反覆性及延
    續性之特徵，如將「持續多次施用毒品行為」評價為數罪，
    恐與刑罰過度評價禁止原則相悖，並有違憲法所揭櫫之比例
    原則。基此，被告施用前開毒品既具有成癮性，因此必然是
    反覆為之，且施用行為本身即有反覆為之之性質，故本院認
    被告持續二次施用第一級毒品海洛因之行為，在法律評價上
    應屬於包括一罪之集合犯，應僅成立「集合犯」之實質一罪
    。（四）、本案被告施用第一級毒品海洛因之最後行為係於
    九十五年十月二十七日上午十時許止，其最後行為時係在刑
    法前開修正施行後，是本案自應全部適用修正後刑法，無庸
    再為新舊法之比較，附此敘明。按海洛因係毒品危害防制條
    例第二條第二項第一款所定之第一級毒品，不得非法施用，
    是核被告甲○○所為，係犯毒品危害防制條例第十條第一項
    之施用第一級毒品罪。被告施用第一級毒品前後持有第一級
    毒品之低度行為，應為其施用第一級毒品之高度行為所吸收
    ，不另論罪。被告先後二次施用第一級毒品海洛因之行為，
    基上說明，應僅成立「集合犯」之實質一罪。爰審酌被告甲
    ○○犯罪之動機、目的、手段、品行尚佳，並無不良前科，
    詳如前述，此有台灣台中地方法院檢察署刑案資料查註紀錄
    表一份在卷可按，被告曾有施用毒品不良素行，經執行完畢
    後，仍不知警惕，再次施用毒品，經檢察官依初次勒戒、觀
    察後無繼續施用傾向為不起訴處分確定後，仍不知悔改警惕
    ，猶繼續施用毒品不輟，情節非輕，有失政府制定毒品危害
    防制條例之立法美意，本不宜寬貸，惟此乃自戕且容易成癮
    之行為，從另一角度觀察，應視同病人看待，及犯後已坦承
    犯行，態度良好等一切情狀，量處如主文所示之刑，以資懲
    儆。
據上論斷，應依刑事訴訟法第二百九十九條第一項前段、第二百
七十三條之一第一項，毒品危害防制條例第十條第一項，判決如
主文。
中    華    民    國    95    年    12    月    29    日
                  刑事第八庭    法  官  洪俊誠
以上正本證明與原本無異。
如不服本判決，應於判決送達後十日內向本院提出上訴狀，上訴
於臺灣高等法院臺中分院(須附繕本)。
                                書記官  蕭榮峰
中    華    民    國    95    年    12    月    29    日
附錄論罪科刑實體法條文：
毒品危害防制條例第十條：
施用第一級毒品者，處六月以上五年以下有期徒刑。
施用第二級毒品者，處三年以下有期徒刑。


司法院資訊處製作；財團法人民間司法改革基金會備份。
